臺灣高雄地方法院刑事判決　　　　　　　　　　　　九十二年度訴字第二九一七號
　　公　訴　人　臺灣高雄地方法院檢察署檢察官
　　被　　　告　庚○○
　　指定辯護人　本院公設辯護人丁○○
右列被告因強盜等案件，經檢察官提起公訴（九十二年度偵字第二二○五七號）及追
加起訴（九十二年度偵字第二五四○八號），本院判決如左：
    主  文
庚○○連續攜帶兇器竊盜，處有期徒刑壹年貳月。扣案之Ｔ字型扳手伍支、螺絲起子
貳支、尖嘴鉗壹支均沒收之。
其餘被訴傷害部分公訴不受理。
    事  實
一、庚○○前於民國九十一年間因公共危險案件，經本院判處有期徒刑六月，緩刑三
    年確定，於緩刑交付保護管束期間內（保護管束期滿日期為九十四年八月四日）
    ，竟基於意圖為自己不法所有之概括犯意，連續：(一)先於九十二年十一月一日上
    午八時許，在高雄市科學博物館九如路大門前，徒手竊取車籍不詳之光陽牌銀色
    重型機車一輛（機車置物箱內有開口扳手一支），得手後供代步之用。(二)於九十
    二年十一月十一日上午九時許，騎乘上述竊得之光陽牌銀色重型機車，並攜帶客
    觀上可供兇器使用之開口扳手一支（原放置在前揭竊得之光陽牌銀色重型機車置
    物箱內）（起訴書誤載為「Ｔ字型扳手（五枝）、螺絲起子（兩枝）及尖嘴鉗（
    一枝）」），行經高雄市三民區○○○路五七號前之騎樓，以該開口扳手拆下蔡
    崑財所有、現交由己○○使用車牌號碼ＸＹＲ－二二九號重型機車之車牌一面，
    得手後將該車牌懸掛至其所騎乘之前揭竊得之光陽牌銀色重型機車上使用，並騎
    該車返回其位於高雄市○○○路之住處。(三)旋於其住處將其所有客觀上可供兇器
    使用之Ｔ字型扳手五支、尖嘴鉗一支、螺絲起子二支、及前揭竊得機車置物箱內
    之開口扳手一支均放入其背包內，於九十二年十一月十一日上午九時五十分許，
    攜帶前揭背包，騎乘前揭竊得光陽牌銀色重型機車（已懸掛車號號碼ＸＹＲ－二
    二九號之車牌，惟置物箱內另放置其所有ＯＳＫ－六七三號車牌一面），行經高
    雄市○○○路與遼寧二街交岔口時，見戊○○所有之車牌號碼ＸＵ－７３３２號
    自小客車車內無人且車門未鎖，遂開啟車門竊取戊○○置於車內之黑色皮包一只
    （內有現金新台幣（下同）二千七百元、隨身碟一個），得手後準備騎乘機車加
    速離開時，適為在旁買早餐之戊○○發現，旋即衝上前去，自庚○○左後方以雙
    臂抱住庚○○手臂及身體，致庚○○無法控制機車行進之方向後人車倒地，戊○○亦因而跌倒受有右肘四ｘ三公分之擦傷（傷害部分業經戊○○撤回告訴，詳如
    後述），嗣經戊○○報警而查獲，並起出ＹＲ－二二九號車牌一面（已發還被害
    人）、黑色皮包一只（內有現金二千七百元、隨身碟一個，均已發還被害人）、
    車籍不詳之光陽牌銀色重型機車一輛、ＯＳＫ－六七三號車牌一面，並扣得開口
    扳手一支、螺絲起子二支、尖嘴鉗一支、Ｔ字型扳手五支。
二、案經高雄市政府警察局三民第一分局報請臺灣高雄地方法院檢察署檢察官偵查起
    訴及追加起訴。
    理    由
壹、有罪部分：
一、右揭犯罪事實，業據被告庚○○於偵查中及本院審理時坦承不諱，核與被害人己○○於警詢時之指述、及證人即車牌號碼ＯＳＫ－六七三號機車出賣人丙○○、
    甲○○於警詢時之陳述，以及證人戊○○於警詢、及本院審理時之證述情節相符
    ，且有機車買賣合約書一紙、戊○○、己○○出具之贓物認領保管收據各一紙、
    現場照片十四幀、車籍作業系統查詢認可資料一紙在卷可稽，並有扣案之開口扳
    手一支、螺絲起子二支、尖嘴鉗一支、Ｔ字型扳手五支可按，被告之自白核與事
    實相符，其犯行堪以認定。
二、核被告就犯罪事實(一)所為係犯刑法第三百二十條第一項竊盜罪；就犯罪事實(二)、
    (三)所為係犯刑法第三百二十一條第一項第三款加重竊盜罪。公訴人認被告就犯罪
    事實(三)竊取戊○○置於車內之黑色皮包後，遭戊○○發現而追捕，被告為脫免逮
    捕，當場騎車加速逃逸，將戊○○被拖行十五公尺遠，致戊○○受有右肘擦傷之
    傷害，其所為係犯刑法第三百三十條加重準強盜罪，惟按刑法第三百二十九條準
    強盜罪、第三百三十條加重準強盜罪，須因竊盜或搶奪，因防護贓物、脫免逮捕
    或湮滅罪證，而當場施以強暴、脅迫，始克成立，所謂施以強暴、脅迫，係指直
    接或間接對於人之身體施以暴力，或以威嚇加之於被害人，壓制被害人之抗拒，
    或使被害人其精神上產生恐怖之心理，惟不須使被害人不能抗拒為必要（最高法
    院七十四年度台上字第三二二五號、七十九年度台上字第五○○號判決要旨可資
    參照）。經查，本件被害人戊○○證稱：伊看到被告時，被告已騎在機車上開啟
    伊之車門，且被告的機車在啟動中，但伊無法判斷係伊抱住被告之後，被告的機
    車才開始騎動，或係在伊尚未抱住被告時，機車就已騎動，當時伊係用雙臂自左
    後方抱住被告的兩個手臂及整個身軀，伊雙腳騰空，此時被告並未再加速回油，
    車速應該不會很快，而且被告也沒有要將伊推開或甩開的動作，伊用力抱住被告
    要將被告扳倒，因伊剛開始出的力量太小，所以機車只有搖晃，約走十公尺遠，
    才用力將被告扳倒在地，被告雖有要掙脫逃走，但並沒有打伊或做什麼，後來早
    餐店老闆來幫忙時，被告知道逃不走了，就沒有再掙脫，伊係因機車倒地跌倒而
    受擦傷等語（見九十二年二月六日審理筆錄）。則依被害人上開所述，顯見被告
    並無施強暴予被害人之情事，只是欲騎車逃逸，而被害人所受之傷害，係出於被
    告欲掙脫被害人之逮捕，騎車逃逸時因戊○○用力扳倒被告而致戊○○跌倒在地
    而受有右肘擦傷之傷害，尚難認被告有何積極施以強暴之行為，再參以被害人僅
    受有右肘擦傷四ｘ三公分而已，有診斷證明書一紙附卷可佐，更足證被害人所受
    之傷害，係由被告之掙脫行為所致，惟被告掙脫逮捕行為，尚未達對被害人之身
    體施以強暴，與刑法第三百二十九條準強盜罪之構成要件尚屬有間，公訴意旨所
    認尚有未洽，惟基本社會事實同一，本院自得變更起訴法條加以審理。被告前揭
    三次竊盜犯行，時間緊接，方法相同，觸犯構成要件相同之罪名，顯係基於概括
    犯意為之，依連續犯規定論以刑法第三百二十一條第一項第三款加重竊盜罪一罪
    ，並加重其刑，因公訴人誤認被告第三次犯行係犯準強盜罪，故認係數罪併罰，
    亦有未當。查被告前於九十一年間因犯公共危險罪，經本院判處有期徒刑六月，
    緩刑三年確定，現仍於緩刑交付保護管束期間，有卷附臺灣高等法院被告全國前
    案紀錄表在卷可按，並審酌被告正值青年，不思努力以正當管道獲取財物，竟以
    竊取他財物以滿足私慾，及其犯罪目的、手段、所得財物價值，以及其犯後坦承
    犯行等一切情狀，量處如主文所示之刑。又扣案之Ｔ字型扳手五支、螺絲起子二
    支及尖嘴鉗一支，為供被告犯罪預備所用之物，且為被告所有，業據被告陳明在
    卷，依刑法第三十八條第一項第二款宣告沒收之。另扣案之開口扳手一支雖為供
    被告犯罪所用之物，但並非被告所有，已據被告供明在卷，自不應一併沒收之，
    併此敘明。
貳、公訴不受理部分：
    按告訴或請求乃論之罪，未經告訴、請求或其告訴、請求經撤回或已逾告訴期間
    者，應諭知不受理之判決，為刑事訴訟法第三百零三條第三款所明定。次按刑法
    第二百七十七條第一項傷害罪為告訴乃論之罪，刑法第二百八十七條第一項前段
    亦定有明文。本件公訴意旨認被告就犯罪事實(三)竊取戊○○所有並置放於車內之
    黑色皮包一只，於得手後騎乘機車逃逸時，被戊○○發現並當場抓住，詎庚○○
    反而當場加速逃逸、將戊○○拖行十五公尺遠，欲藉此強暴手段脫免逮捕，並致
    戊○○受有右肘擦傷，認被告涉有刑法第三百三十條第一項加重準強盜罪及第二
    百七十七條第一項傷害罪嫌，且兩罪間具有方法結果之牽連關係等語，惟本院審
    理後，認此部分行為並不構成刑法第三百三十條第一項加重準強盜罪（已如前述
    ），而係犯刑法第三百二十一條第一項第三款加重竊盜罪及第二百七十七條第一
    項傷害罪，此二罪間，乃犯意各別，行為不同，應分論併罰（就加重竊盜罪部分
    已論罪科刑如前述）。惟查，本件被害人戊○○已於九十三年二月六日本院審理
    時，當庭撤回對被告傷害部分之告訴，則依前揭規定，就被告被訴傷害部分，自
    應諭知不受理判決。
據上論斷，應依刑事訴訟法第二百九十九條第一項前段、第三百條、第三百零三條第
三款，刑法第五十六條、第三百二十一條第三款、第三十八條第一項第二款，判決如
主文。
本案經檢察官乙○○到庭執行職務。
中      華      民      國      九十三      年      四      月    十五  日
                                  臺灣高雄地方法院刑事第七庭
                                      審判長法  官  曾逸誠
                                            法  官  廖純卿
                                            法  官  陳月雯
右正本證明與原本無異。
如不服本判決，應於判決送達後十日內，向本院提出上訴狀。
                                            書記官  林佳蓉
中      華      民      國      九十三      年      四      月    十五  日
附錄本案論罪科刑之法條全文：
刑法第三百二十一條第一項第三款：
犯竊盜罪而有左列情形之一者，處六月以上、五年以下有期徒刑：
一、於夜間侵入住宅或有人居住之建築物、船鑑或隱匿其內而犯之者。
二、毀越門扇、牆垣或其他安全設備而犯之者。
三、攜帶兇器而犯之者。
四、結夥三人以上而犯之者。
五、乘火災、水災或其他災害之際而犯之者。
六、在車站或埠頭而犯之者。
前項之未遂犯罰之。
